臺灣臺中地方法院刑事判決　　　　　　　 96年度訴字第147號
公　訴　人　臺灣臺中地方法院檢察署檢察官
被　　　告　戊○○
指定辯護人　義務辯護人　酈長春律師
上列被告因強盜等案件，經檢察官提起公訴（95年度偵字第2784
3號），本院判決如下：
    主    文
戊○○竊盜，累犯，處拘役伍拾伍日。又竊盜，因脫免逮捕，而
當場施以強暴，累犯，處有期徒刑年。
    事    實
一、戊○○曾因搶奪、竊盜等案件，經本院分別判處有期徒刑8
    月、6月年確定，合併定應執行有期徒刑1年，甫於95年9月
    27日執行完畢。猶不知悔改，復意圖為自己不法之所有，於
    ：(一)、95年12月2日凌晨5時許，在臺中縣后里鄉○○路高速
    公路旁東側田寮內，徒手竊取丁○○所養均於脖子噴有銀漆
    之雞10隻、鴨2隻，得手後帶回住處藏匿。(二)、再於95年12
    月5日凌晨2時30分，至上開同一地點，竊取雞5隻、鴨1隻，
    得手後裝進麻袋內並放置於其騎乘之機車踏板上，嗣臺中縣
    警察局大甲分局后里分駐所員警乙○○駕駛編號901之警車
    搭載張永昇執行巡邏勤務時，發覺戊○○於前開工寮前正要
    騎乘機車離去，形跡可疑，欲停車盤查時，戊○○竟未停車
    而加速駛離，經乙○○呼叫另一組編號801巡邏車支援，編
    號801巡邏車內值勤警員丙○○、謝仁益隨即發現戊○○之
    機車，並將巡邏車停堵於路中，巡邏員警丙○○（起訴書誤
    載為謝仁益）要求戊○○停車，戊○○稍作猶豫、放慢車速
    後，丙○○隨即將右前車門開啟欲下車逮捕之，詎戊○○為
    脫免逮捕，拒不停車，並基於妨害公務之犯意，加速以騎乘
    之機車衝撞巡邏車右前車門，致巡邏車之右前車門因而略有
    凹陷，以此方法對執行勤務之員警丙○○施以強暴，後經丙○○奮力將車門往前推擠，戊○○始因重心不穩而跌落一旁
    稻田中，為員警當場制伏逮捕，除扣得之雞5隻及鴨1隻外，
    並於戊○○同意下，帶同警方至臺中縣后里鄉○○村○○路
    129號住處搜索，扣得噴有銀漆之雞10隻及鴨2隻（上述雞鴨
    均已發還丁○○）。
二、案經臺中縣警察局大甲分局報告臺灣臺中地方法院檢察署檢
    察官偵查起訴。
    理    由
壹、程序方面：
    按被告以外之人於審判外之言詞或書面陳述，除法律有規定
    者外，不得作為證據，刑事訴訟法第159 條第1 項固定有明
    文。惟被告以外之人於審判外之陳述，雖不符同法第159 條
    1 至之4 之規定，而經當事人於審判程序同意作為證據，法
    院審酌該言詞陳述或書面陳述作成時之情況，認為適當者，
    亦得為證據。又當事人、代理人或辯護人於法院調查證據時
    ，知有第159 條第1 項不得為證據之情形，而未於言詞辯論
    終結前聲明異議者，視為有前項之同意，同法第159 條之5
    亦定有明文。查本案被害人丁○○於警詢中之指述，為審判
    外之陳述而屬傳聞證據，公訴人及被告於本院準備程序及審
    判程序中對於前述證人於警詢之指述暨其他相關具傳聞性質
    之證據資料之證據能力，均表示沒有爭執，且迄於言詞辯論
    終結前亦未聲明異議。本院審酌其陳述及證據資料作成時之
    情況，核無違法取證或其他瑕疵，認為以之作為證據為適當
    ，上開證人於審判外之陳述及相關證據資料，自得做為證據
    ，合先敘明。
貳、實體方面：
一、訊據被告戊○○固不否認有於前開時、地有竊取雞、鴨情事
    ，惟矢口否認有何準強盜犯行，辯稱：伊沒有衝撞警察及推
    擠警車車門，伊是因為沒有煞車不小心才擦撞到警車云云，
    經查：
(一)、被告分別於95年12月2日凌晨5時許及95年12月5日凌晨2時30
    分，在臺中縣后里鄉○○路高速公路旁東側田寮內，竊取丁○○所有之雞10隻、鴨2隻及雞5隻、鴨1隻一節，業經被告
    於本院審理時坦承不諱，且與被害人丁○○所述失竊情節相
    符（警卷第7至第8頁），此外，復有搜索扣押筆錄、贓物認
    領保管單1紙及照片8張在卷可參（警卷第18至第21頁），是
    此部分之事實，應堪認定。
(二)、又被告於95年12月5日凌晨遭逮捕之經過，業經證人即參與
    查獲本件被告之警員乙○○於本院審理時證稱：其是先發現
    被告之901號巡邏車駕駛，另一部巡邏車則是801號，當時發
    現被告時，被告的機車停在工寮旁，被告把偷來的東西放置
    在踏板上，正準備上機車，接著就從工寮騎機車迎面而來，
    經過其所駕駛第一部巡邏車後，其就呼叫第二部巡邏車等語
    （本院卷第40頁、第42頁、第85頁）；核與證人即另名參與
    查獲之警員丙○○於本院審理時證稱：「（問：如何查獲本
    案？）那天是第1個警網接獲民眾報案有人偷雞，我是第2個
    警網過去的，我是過去支援的，他們先到現場，我們也快到
    了，那裡是產業道路，路不寬，出入只有那一條路，當中沒
    有其他叉路，我到時，另一個警網用無線電喊說，被告已經
    被衝過去了，我看到被告騎機車從對向衝過來，我看到被告
    就停車，當時被告在20公尺處遠，路很小，被告騎到我前面
    時有點猶豫，速度有放慢，我有叫他停下，我是在右前座下
    車要他停車，我要被告停車時，我那時車門已經打開正要下
    車，他突然又加速往我這邊衝，我就把門頂出去，被告就一
    直加油要衝過去，因為路很小，旁邊就是稻田，被告就衝到
    旁邊的稻田去，之後，被告又馬上繼續跑，我們就追他一、
    二十公尺才抓到被告。」、「（問：你的車門有無被被告機
    車撞到？）我是把門打開，被告就硬衝過來，他是車頭撞到
    我的車門，我有被推擠，我的車門凹陷是在車門下面三分之
    一的地方。但是我還是把門頂住，我是將整個路堵死，但是
    被告被我頂住後，還是拚命加油，我頂住車門時，我還沒有
    下車，只是一腳在車外地上，整個人還沒有下車，因為我要
    頂住被告。」、「（問：你頂住車門與被告僵持多久？）大
    概四、五秒鐘。」等語相符（本院卷第55至第56頁），足認
    被告於遭竊之工寮前經警員發覺其形跡可疑，於警員停車執
    行職務之際，非僅未停車而逃離，復加速以機車衝撞警車車
    門，並與身在車門後方之警員丙○○發生推擠，已有積極脫
    免逮捕之強暴行為，可知被告顯非未煞車不小心擦撞警車車
    門，是被告前開辯解，顯係卸責之詞，不足為採。
(三)、按刑法第329條準強盜罪之所謂「當場」，並不以在竊盜場
    所為限，即雖已離去場所，而係實施竊盜之際，經人查覺，
    即相隨追逐，始終未脫離追逐者視線之場合，仍不失為當場
    ，最高法院88年臺上字第418號判決足資參照。次按刑法第
    329條之準強盜罪中所謂之強暴，謂直接或間接對於人之身
    體施以暴力，壓制被害人之抗拒，或使被害人處於不能抗拒
    之狀態，最高法院82年台上字第3842號判決意旨可資參照，
    是以該條文所謂之強暴方式不以直接為限，間接對人之身體
    施以暴力亦足構成，且所施以之強暴僅達到壓制抗拒即可，
    不以致使不能抗拒為必要，故行為人之強暴程度與刑法第32
    8條之強盜罪顯然不同。而查被告為警初發覺形跡有異之際
    ，係於竊盜之工寮旁，雖其對追捕之警員所施強暴之行為，
    非在其著手竊盜之工寮旁，惟始終於警員之追捕過程中，有
    現場圖1張及照片2張存卷可佐（本院卷第87至第88頁），參
    諸前述說明，仍與刑法第329條所定「當場」之要件相符。
    再者，被告以其所騎乘之機車衝撞警車車門，復加速與警員
    丙○○發生推擠，並致警車車門凹損，其所為之強暴行為程
    度雖未至刑法第328條強盜罪之強度，惟其積極施以強暴行
    為而抗拒警員之逮捕已如前述，被告所為亦與刑法第329條
    準強盜罪之「強暴行為」無違。
(四)、綜上所述，本件事證明確，被告竊盜及準強盜犯行事證明確
    ，其犯行洵堪認定。
二、核被告事實欄一(一)竊取雞、鴨之行為，係犯刑法第320條第1
    項之竊盜罪；事實欄一(二)竊取雞、鴨後，為脫免逮捕，而以
    其所騎乘之機車衝撞警車車門，對於警員依法執行職務時，
    施以強暴之行為，則係犯刑法第329條準強盜罪，應依同法
    328條第1項科刑，及刑法第135條第1項之妨害公務罪。公訴
    意旨於起訴書之論罪法條欄雖僅記載被告事實欄一(二)之犯行
    係涉犯準強盜罪，而未論及刑法第135條第1項之妨害公務罪
    ，惟按犯罪曾否起訴，應以起訴書狀所記載之犯罪事實為準
    ，而不受檢察官起訴法條之限制，則本件被告於警員執行職
    務時，騎乘機車衝撞警車車門之行為已為起訴書犯罪事實欄
    所敘及，此部分應認已起訴，本院自得就被告所涉妨害公務
    行為部分予以審理。被告所犯之妨害公務罪及準強盜罪二罪
    之間，為一行為觸犯數罪名之想像競合犯，應從一重之準強
    盜罪處斷。被告所犯竊盜罪和準強盜罪間，犯意各別，罪名
    不同，應予分論併罰。又被告曾因搶奪、竊盜等案件，經本
    院分別判處有期徒刑8月、6月年確定，合併定應執行有期徒
    刑1年，甫於95年9月27日執行完畢，有臺灣高等法院被告前
    案紀錄表及臺灣臺中地方法院檢察署刑案資料查註紀錄表各
    一份在卷可參，其受有期徒刑之執行完畢後，5年之內故意
    再犯有期徒刑以上之本罪，為累犯，應依法分別加重其刑。
    再本件被告事實欄一(二)竊盜所得僅雞10隻及鴨2隻，被害人
    所受損失非鉅，且所竊雞鴨均已由被害人領回，被告亦於事
    後賠償警車遭衝撞所致之損害新台幣2,000元，有損害賠償
    同意書在卷可稽（警卷第15頁），衡其情狀，倘處以法定本
    刑之最低刑即5年有期徒刑，尚屬過重，是此部分情輕法重
    ，在客觀上足以使人心生同情，被告犯罪情狀顯堪憫恕，爰
    依刑法第59條之規定酌減其刑，並先加重後減輕之。爰審酌
    被告任意竊取他人財物，並為脫免逮捕，騎乘機車衝撞警車
    ，而妨害公務之犯罪情節，被告犯後僅坦承部分犯行之態度
    ，及所竊雞鴨價值非鉅等一切情狀，分別論處如主文所示之
    刑。
據上論斷，應依刑事訴訟法第299條第1項前段，刑法第135條第
1項、第320條第1項、第329條、第328條第1項、第55條、第59條
，罰金罰鍰提高標準條例第1條前段，判決如主文。
本案經檢察官甲○○到庭執行職務。
中　　華　　民　　國　　96　　年　　6 　　月　　20　　日
                  刑事第四庭    審判長法  官   林宜民
                                      法  官   林學晴
                                      法  官   柯雅惠
上正本證明與原本無異。
如不服本判決，應於送達後十日內向本院提出上訴狀（須附繕
本），上訴於台灣高等法院台中分院。
                                      書記官   鍾小屏
中　　華　　民　　國　　96　　年　　6 　　月　　20　　日
附錄：
刑法第135條：
對於公務員依法執行職務時，施強暴脅迫者，處三年以下有期徒
刑、拘役或三百元以下罰金。
意圖使公務員執行一定之職務或妨害其依法執行一定之職務或使
公務員辭職，而施強暴脅迫者，亦同。
犯前二項之罪，因而致公務員於死者，處無期徒刑或七年以上有
期徒刑；致重傷者，處三年以上、十年以下有期徒刑。
刑法第320條：
意圖為自己或第三人不法之所有，而竊取他人之動產者，為竊盜
罪，處五年以下有期徒刑、拘役或五百元以下罰金。
意圖為自己或第三人不法之利益，而竊佔他人之不動產者，依前
項之規定處斷。
前二項之未遂犯罰之。
刑法第329條：
竊盜或搶奪，因防護贓物、脫免逮捕或湮滅罪證，而當場施以強
暴脅迫者，以強盜論。
刑法第328條第1項：
意圖為自己或第三人不法之所有，以強暴、脅迫、藥劑、催眠術
或他法，至使不能抗拒，而取他人之物或使其交付者，為強盜罪
，處五年以上有期徒刑。
